臺灣臺北地方法院民事判決　　　　　　　93年度訴字第4621號
原　　　告　葡萄王生技股份有限公司
法定代理人　丙○○
訴訟代理人　袁健峰律師
　　　　　　丁○○律師
被　　　告　名華企業有限公司
法定代理人　乙○○
訴訟代理人　吳志勇律師
複代理人　　潘曉真律師
　　　　　　吳晨馨律師
　　　　　　林蓓珍律師
上列當事人間返還不當得利事件，本院於民國九十三年三月二日
言詞辯論終結，判決如下：
    主  文
被告應給付原告新台幣貳佰參拾捌萬參仟陸佰肆拾參元，及自民
國九十三年十一月九日起至清償日止，按年息百分之五計算之利
息。
訴訟費用由被告負擔。
本判決於原告以新台幣捌拾萬元供擔保後，得假執行；被告以新
台幣貳佰參拾捌萬參仟陸佰肆拾參元為原告預供擔保後，得免為
假執行。
    事實及理由
一、原告起訴主張：被告公司於民國89年1月起與原告公司合作
    並簽訂委任代理合約書，負責代理經銷及配送原告公司之產
    品，至91年5月雙方合意終止。合意終止後，雙方依被告公
    司每月提出，以累進計算方式登載之進銷存表結算補退款，
    按照進銷存表結算補退款中最後一張91年5月之進銷存表所
    示之數額，原告應給付被告新台幣（下同）2,538,999元，
    嗣經雙方討論另扣除存退貨中可能已逾期或毀損之產品，結
    果原告應給付被告存退貨之價款為2,365,202元，再沖抵被
    告當時積欠原告之貨款1,999,350元，共計原告應再給付被
    告365,852元，於91年6月16日電匯予被告公司。原告公司之
    稽核人員，於隔年年底就雙方之合作案為查核時，發現雙方
    終止時所核算之存退貨數額與公司內部報表之數額差距甚大
    ，經仔細核對始發現被告提出之進銷存表中第二欄康貝特來
    富飲料組之記載，90年5月份進銷存表上之本月存貨記載為
    39,002組，至90年6月份之進銷存表上所記載之上月存貨則
    誤載為3,002組，詳見該2月份之進銷存表之記載，兩者相差
    36,000組，導致雙方在91年5月終止合約結算原告應給付被
    告存退貨之金額時多算了2,592,000元，若依更正後實際之
    報表數額，就存退貨部分被告尚應給付原告53,001元。與雙
    方就錯誤之報表核算，原告應給付被告2,365,202元，兩者
    相差2,418,203元，換言之，被告因該報表之誤載而得利
    2,418,203元，爰依不當得利之法律關係，請求被告應給原
    告2,383,643元，及自起訴狀繕本送達之翌日起至清償日止
    ，按年息百分之五計算之利息，並願供擔保請准宣告假執行
    等語。
二、被告辯稱：被告僅為原告配送貨物收取委任報酬，貨物逾期
    、毀損均不屬於被告負責之範圍，則原告主張扣除逾期、毀
    損產品之價額，及被告於契約終止當時尚積欠原告貨款1,99
    9,350元顯屬無據；又被告除雙方最終確認之表單外，單就
    同一月份所製作之進銷存表即有數份，原告於訴訟提出者究
    否雙方最終確認版本，尚屬有疑；退萬步言，縱90年6月份
    之進銷存表誤載減少康貝特來富飲料36,000（組），據此被
    告應退還原告2,592,000元，惟被告亦主張以原告對其依約
    應付未付之委任報酬2,173,147元主張抵銷，爰聲明：
（一）原告之訴暨其假執行之聲請均駁回。
（二）如受不利之判決，願供擔保請准宣告免為假執行。
三、兩造不爭執之事實：本件兩造前確曾有契約關係，約定由被
    告為原告經銷配送貨物。
四、經查，原告主張其與被告據以結算之進銷存表中第二欄康貝
    特來富飲料組之記載，90年5月份進銷存表上之本月存貨記
    載為39,002組，至90年6月份之進銷存表上所記載之上月存
    貨則誤載為3,002組等情，業據其提出葡萄王進銷存表影本
    一份在卷可稽，證人即被告公司之前會計甲○○亦到庭結證
    稱：「（原告訴訟代理人問：提示90年5、6月進銷存表是否
    均為你製作的？）是的。」、「（原告訴訟代理人問：依照
    5 月份的進銷存表，第二欄本月存貨數量為39,002組，隔月
    6 月的上月存貨欄是否應記載為39,002組？）應該要這樣記
    載，但實際上的進銷存表記載錯誤。」、「（原告訴訟代理
    人問：是否這樣的錯誤，導致91年5月份的存貨漏載36,000
    組？）對」等語，證人即原告公司職員郭艷秋亦到庭證稱：
    「（原告訴訟代理人問：提示原證二號的進銷存表有無看過
    這些文件？）我有看過這些文件，當時我是公司的銷貨管理
    ，我們公司是有一位張瑞宸是負責和甲○○對帳，然後再將
    進銷存表交給我，我再付佣金，我所見到的是原證二號的進
    銷存表。」等語，足徵因被告提供之90年5、6月進銷存表記
    載之錯誤，兩者相差36,000組，導致雙方在91年5月終止合
    約結算時金額計算有誤，又康貝特來富飲料一組之價格為72
    元，亦有進銷存表在卷可參，是原告因此錯誤之記載，而受
    有2,592,000之利益（36,000x72=2,592,000），原告僅請求
    2,383,643元，洵屬有據。至被告空言辯稱不能確定該進銷
    存表是否為雙方最終確定版本等語，並不足採。
五、被告以原告對其依約應付未付之委任報酬2,173,147元為抵
    銷之抗辯，惟按當事人主張有利於己之事實者，就其事實有
    舉證之責任，民事訴訟法第277條前段有明文之規定，本件
    原告否認其積欠被告委任報酬2,173,147元，被告復未舉證
    以實其說，是被告抵銷之抗辯並不足採。
六、從而，原告依據不當得利之法律關係，請求被告應給原告2,
    2,383,643元，及自起訴狀繕本送達之翌日（即93年11月9日
    ）起至清償日止，按年息百分之五計算之利息，即無不合，
    應予准許。
七、假執行之宣告：兩造均陳明願供擔保，聲請宣告假執行及免
    為假執行，經核均無不合，爰分別酌定相當擔保金額准許之
    。
八、結論：原告之訴為有理由，依民事訴訟法第78條、第390條
    第2項、第392條第2項判決如主文。
中　　華　　民　　國　　94　　年　　3 　　月　　16　　日
                  民事第六庭    法　官　郭美杏
以上正本係照原本作成
如對本判決上訴，須於判決送達後20日內向本院提出上訴狀
中　　華　　民　　國　　94　　年　　3 　　月　　16　　日
                    　　　　　　書記官　潘惠梅
